【裁判字號】    94,交聲,529
【裁判日期】    950109
【裁判案由】    違反道路交通管理處罰條例聲明異議
【裁判全文】
臺灣桃園地方法院交通事件裁定         94年度交聲字第529號
原處分機關  交通部公路總局新竹區監理所中壢監理站
異  議  人  政倫交通股份有限公司
即受處分人
代  表  人  蕭一峰
上列異議人因違反道路交通管理處罰條例案件，對於交通部公路
總局新竹區監理所中壢監理站民國94年10月18日所為之壢監裁字
第裁53-AEB254723、53-AEB254724、53-AEB254725號裁決聲明異
議，本院裁定如下：
    主  文
原交通部公路局新竹區監理所中壢監理站之壢監裁字第五三－Ａ
ＥＢ二五四七二五號處分撤銷。
上開撤銷部分，政倫交通股份有限公司不罰。
其餘異議駁回。
    理  由
一、原處分機關裁決意旨略以：異議人即受處分人政倫交通股份
    有限公司所有之車號Ｌ八─九九號營業半拖車所組成之半聯
    結車，於民國九十四年八月二十三日上午十一時四十五分許
    ，行經台北市○○路、辛亥路口，因「駕車行經有燈光號誌
    管制之交岔路口闖紅燈」、「有違反道路交通管理處罰條例
    之行為，拒絕停車接受稽查而逃逸」、「以危險方式在道路
    上駕駛汽車」之違規，經臺北市政府警察局大安分局羅斯福
    路派出所員警掣單逕行舉發，乃依道路交通管理處罰條例第
    五十三條、六十條第一項、第四十三條第一項第一款、第四
    項前段規定，分別裁處罰鍰新臺幣（下同）三千六百元、三
    千元、一萬八千元並吊扣汽車牌照三個月。
二、聲明異議意旨略以：異議人即受處分人政倫交通股份有限公
    司（下稱政倫公司）為依法登記領有執照之合法汽車貨運業
    者，平日即嚴格要求所屬司機不得故意違規。而前揭被舉發
    之違規事件，經異議人查調車牌號碼Ｌ八─九九號營業半拖
    車之出車資料及詢問該車輛駕駛員之結果得知，前開營業半
    拖車確實於前揭日期有出車至臺北市，惟並未有如裁決書所
    述之情。又警員舉發之前開違規地點係位臺北市市區道路，
    果如違規通知單所述前開營業半拖車係右轉，則全長數十呎
    之車輛於轉彎後，斷無一經轉彎即可高速離去之可能，況果
    如違規通知單所述，警員於路邊就違規車輛予以攔停，則在
    轉彎後車速不可能高的情況下，警員於路邊攔停，應可發現
    車前之車牌，斷無僅見系爭車輛之拖車車牌，而不知車前曳
    引車車牌之理，顯見異議人所有車輛之實際駕駛人無前開裁
    決書所述之違規內容，是舉發警員恐係因當時天候等因素致
    誤認車牌，若果真有違規行為，該車輛應非異議人所有之車
    輛，爰聲明異議等語。
三、按「汽車駕駛人，行經有燈光號誌管制之交岔路口闖紅燈者
    ，處新臺幣一千八百元以上五千四百元以下罰鍰」、「汽車
    駕駛人，駕駛汽車有違反本條例之行為，經交通勤務警察或
    依法令執行交通稽查任務人員制止時，不聽制止或拒絕停車
    接受稽查而逃逸者，除按各該條規定處罰外，處新臺幣三千
    元以上六千元以下罰鍰」、「汽車駕駛人，駕駛汽車有以其
    他危險方式駕車，處新臺幣六千元以上二萬四千元以下罰鍰
    。」（並吊扣該車輛牌照三月）、「汽車駕駛人之行為有下
    列行為之一，當場不能或不宜攔截製單舉發者，得對汽車所
    有人逕行舉發處罰：一、闖紅燈或平交道。‧‧‧‧四、不
    服指揮稽查而逃逸。」、「第一項逕行舉發，應記明車輛牌
    照號碼、車型等可資辨明之資料，查明汽車所有人姓名或名
    稱、住址後，製單舉發處罰之。」，道路交通管理處罰條例
    第五十三條、第六十條第一項、第四十三條第一項第一款、
    第四項前段、第七條之二第一項第一款、第四款前段、第二
    項分別定有明文。易言之，如駕駛人在道路「闖紅燈」、「
    不服指揮稽查而逃逸」，為警當場攔停者，處罰機關固應對
    汽機車之駕駛人為處罰，惟若舉發機關於前揭「闖紅燈」、
    「不服指揮稽查而逃逸」之違規行為，當場不能或不宜對該
    部汽機車攔停，得依道路交通管理處罰條例第七條之二第二
    項規定對汽機車所有人為製單逕行舉發，如汽機車所有人未
    於應到案日期前到案或雖於應到案日期前到案，而未告知處
    罰機關實際之違規駕駛人者，自屬有可歸責於汽車所有人之
    事由，處罰機關自可依同條例第八十五條第三項「本條例關
    於車輛駕駛人之處罰，如應歸責於車輛所有人者，處罰車輛
    所有人。」規定，對車輛所有人加以處罰。惟如非符合道路
    交通管理處罰條例第七條之二第一項得逕行舉發之違規案件
    ，依同條例第八十五條第三項規定，須車輛駕駛人有應受處
    罰之「違規駕車事項」，如其肇生係可歸責於車輛所有人時
    ，方得依該條例第八十五條第三項之規定處罰車輛所有人，
    合先敘明。
四、再按，本件首應審究者係處罰機關是否得以異議人為處罰對
    象？如得以異議人為處罰對象，則汽車駕駛人有無舉發機關
    所舉發之違規行為？經查：
（一）異議人僱用之司機蕭泰隆於本院調查時到庭證述其於九十
      四年八月二十三日上午十一時四十五分許，有駕駛車號Ｌ
      八─九九號營業半拖車所組成之半聯結車行經台北市○○
      路、辛亥路口，並上國道三號高速公路往南方向行駛等語
      且異議代表人蕭一峰於本院調查時陳明證人蕭泰隆是本件
      舉發違規情事之實際駕駛人等語（均詳本院九十四年十一
      月二十五日訊問筆錄），而異議人為法人，在事理上亦無
      親自駕車之可能，綜此，足認本件駕駛人應係證人蕭泰隆
      而非異議人之情，殆無疑義。
（二）按汽車駕駛人，駕駛汽車有以其他危險方式駕車，處新臺
      幣六千元以上二萬四千元以下罰鍰，並吊扣車輛牌照三月
      ，道路交通管理處罰條例第四十三條第一項第一款、第四
      項前段規定甚明，雖異議人係車號Ｌ八─九九號營業半拖
      車之所有人，此為異議人所是認，然汽車駕駛人駕駛汽車
      有以其他危險方式駕車之違規情事，既非依法得逕行舉發
      之案件，行政機關本應依職權調查證據，對當事人有利及
      不利事項一律注意，行政機關為處分，應斟酌全部陳述與
      調查事實及證據之結果，依「論理及經驗法則」判斷事實
      之真偽，此為行政程序法第三十六條、第四十三條所課予
      行政機關之法定義務，因之，原處分機關於舉發機關所舉
      發之違規「駕駛人」為「法人」之際，即應立即知悉舉發
      之對象顯屬謬誤，此時，原處分機關自應善盡其法定義務
      ，依職權主動調查證據以探清「事實之真偽」俾究明孰為
      真正駕駛人，要無待於異議人之申述及舉證證明非己所為
      而逕自卸責並將己怠之責轉由他人承擔。據上，本件以其
      他危險方式駕駛之違規者既為駕駛人蕭泰隆，並非汽車所
      有人即異議人，且駕駛人蕭泰隆以危險之方式駕車，顯係
      個人駕車是否守法之問題，並無證據可證明異議人有怠於
      督促駕駛人駕駛汽車有以其他危險方式駕車之情事，是要
      難遽認異議人就駕駛人蕭泰隆所為之危險駕車乙事有何可
      歸責之處，從而依前揭說明，原處分機關未經稍查，而循
      舉發機關之錯誤逕對異議人即車主裁罰，顯有違誤。異議
      人就交通部公路局新竹區監理所中壢監理站之壢監裁字第
      五三－ＡＥＢ二五四七二五號處分聲明異議為有理由，自
      應由本院將原處分撤銷，並諭知異議人此部分不罰。
（三）又證人即本件舉發警員林欣恆於本院調查時證述：「當時
      我騎乘警用機車載一位實習生，行經辛亥路快到基隆路口
      ，該路口我的方向是綠燈，見一部拖板車從基隆路三段往
      二段方向右轉辛亥路，因為該車是紅燈右轉，而於右轉後
      與我同向，我就上前攔停，我攔停時有鳴警示燈，當時我
      是穿警用制服，我們靠近駕駛座時按喇叭，要司機停車，
      司機沒有停，我們就將機車騎到他的拖板車前方，請他靠
      右停車，他還是沒有停，反而加速往前衝‧‧‧並上北二
      高追他‧‧‧司機仍不停‧‧‧出了隧道後，我拿出警槍
      示意他停車，司機還是不停‧‧‧最後還是讓該拖板車逃
      跑，並沒有追到。」、「（問：從你一開始攔停到請國道
      警察支援，這段期間有多久？）時間約七、八分鐘左右，
      從頭到尾共追了約三至五公里左右。」、「（問：追逐期
      間，你有無看清車牌號碼？）只能看到後方的車牌號碼，
      就是Ｌ八─九九號。」、「（問：是否能確定該拖板車後
      方的車牌就是Ｌ八─九九號？）確定，況且我在追逐時有
      使用無線電請求查明這部車的車籍‧‧‧」等語綦詳。按
      證人林欣恆係執行公務之警員亦為目睹本件違規行為之人
      證，依卷存證據資料並無任何積極證據足以證明證人林欣
      恆上開證詞係屬虛偽，亦無足以令人顯信證人證述為不可
      採之品性證據或前科證據存在，且其與駕駛人毫無怨懟，
      自無自陷於偽證罪之追訴而構詞誣賴之理，自不得僅以證
      人為本件開單告發異議人之員警而全盤抹煞其在訴訟上所
      具有之證人資格及其證言之證明力，是證人林欣恆本其維
      護交通秩序、安全職責所為之舉發，自應受到合法、正確
      之推定，而堪予採信。而按依證人林欣恆之證詞，可知證
      人林欣恆在後緊緊追逐本件違規車輛長達七、八分鐘，衡
      情應無錯看車牌號碼之情事，從而，異議人所有之車號Ｌ
      八─九九號營業半拖車之駕駛人蕭泰隆，確有於九十四年
      八月二十三日上午十一時四十五分許，行經台北市○○路
      、辛亥路口時，有「駕車行經有燈光號誌管制之交岔路口
      闖紅燈」、「有違反道路交通管理處罰條例之行為，拒絕
      停車接受稽查而逃逸」之違規行為。至證人蕭泰隆雖於本
      院調查時否認有前揭違規情事，然證人蕭泰隆為本件之違
      規駕駛人，詳前所述，則其就涉及自身違規駕駛之情事，
      既有對立之利害關係，是其證詞之可信度低而不為足，尚
      難執為有利異議人之證據。
（四）末查，本件闖紅燈、違反道路交通管理處罰條例之規定，
      不服指揮稽查而逃逸之違規駕駛人固非異議人本人，然異
      議人就此二件逕行舉發之違反道路交通管理事件，雖於應
      到案日期前到案，惟未告知處罰機關實際之違規駕駛人，
      此有陳述單一紙附卷足憑，是揆之前揭說明，舉發機關以
      異議人即汽車所有人為舉發對象，異議人未於到案期限前
      陳明實際駕駛人之姓名、年籍資料，自屬有可歸責於汽車
      所有人之事由，處罰機關依道路交通管理處罰條例第七條
      之二第二項、第八十五條第三項規定，對車輛所有人加以
      處罰，於法有據。從而，原處分機關據以援引上揭規定，
      分別裁處罰鍰三千六百元、三千元，核無違誤，是異議人
      就交通部公路局新竹區監理所中壢監理站之壢監裁字第五
      三－ＡＥＢ二五四七二三號、五三－ＡＥＢ二五四七二四
      號處分聲明異議自為無理由，應予駁回。
據上論斷，應依道路交通管理處罰條例第八十七條第二項，道路
交通案件處理辦法第十九條、第二十條前段，裁定如主文。
中    華    民    國    95    年    1     月     9    日
                 交通法庭  法  官  黃梅淑
以上正本證明與原本無異。
如不服本裁定，應於裁定送達後5 日內向本院提出抗告狀。
                           書記官  魏里安
中    華    民    國    95    年    1     月     9    日


司法院資訊處製作；財團法人民間司法改革基金會備份。
